【裁判字號】    98,訴,553
【裁判日期】    981130
【裁判案由】    違反毒品危害防制條例
【裁判全文】
臺灣屏東地方法院刑事判決               98年度訴字第553號
公  訴  人  臺灣屏東地方法院檢察署檢察官
被      告  乙○○
                    （另案在監執行）
指定辯護人  本院公設辯護人  甲○○
上列被告因違反毒品危害防制條例案件，經檢察官提起公訴（98
年度偵字第851號）本院判決如下：
    主  文
乙○○幫助製造第二級毒品未遂，累犯，處有期徒刑壹年陸月。
    事  實
一、乙○○前於民國83年間因煙毒案件，經台灣彰化地方法院以
    83年度訴字第917 號判決分別判處有期徒刑3 年2 月、4 月
    ，應執行有期徒刑3 年3 月確定；同年間又因煙毒案件經該
    院以83年度訴字第1545號判決判處有期徒刑3 年4 月確定，
    上開二案接續執行，於86年1 月25日假釋付保護管束出監（
    假釋嗣經撤銷，所餘殘刑為有期徒刑4 年1 月）；再於88年
    間因搶奪案件，經台灣彰化地方法院以88年度訴字第702 號
    判決判處有期徒刑4 年，經上訴台灣高等法院台中分院以89
    年度上訴字第1677號判決駁回確定，並與前開殘刑接續執行
    ，於95年12月19日假釋付保護管束出監，於96年10月12日保
    護管束期滿而執行完畢。詎其仍不知悔改，竟與綽號「偉仁
    」真實姓名年籍不詳之成年男子，基於幫助友人李德松製造
    第二級毒品甲基安非他命之犯意，於97年1 月至4 月間某日
    ，協助李德松自不詳地點搬運如附表所示之製毒器械及設備
    ，至李德松承租之屏東縣潮州鎮○○路58巷11號內擺放，以
    利李德松在該處進行製造甲基安非他命第2 階段「氫化過程
    」。嗣於97年4 月20日20時許，經警獲報至李德松於另處屏
    東縣新埤鄉○○村○○路租屋處查獲其製造甲基安非他命的
    純化過程後，由李德松帶同前往上開崙川路租屋處搜索，扣
    得如附表所示之製毒藥劑、器械及設備，並自器具及電茶壺
    底座採得2 枚指紋鑑驗，結果與乙○○左中指、左食指之指
    紋相符而查悉上情；嗣乙○○於偵訊及本院審理時均自白有
    上開幫助製造毒品未遂之情節。
二、案經台灣屏東地方法院檢察署檢察官自動檢舉偵查起訴。
    理  由
一、程序方面按被告以外之人於審判外之陳述，雖不符前4 條之
    規定，而經當事人於審判程序同意作為證據，法院審酌該言
    詞陳述或書面陳述作成時之情況，認為適當者，亦得為證據
    ，刑事訴訟法第159 條之5 第1 項定有明文。其立法意旨在
    於傳聞證據未經當事人之反對詰問予以核實，原則上先予排
    除。惟若當事人已放棄反對詰問權，於審判程序中表明同意
    該等傳聞證據可作為證據，基於尊重當事人對傳聞證據之處
    分權，及證據資料愈豐富，愈有助於真實發現之理念，且強
    化言詞辯論主義，使訴訟程序得以順暢進行，上開傳聞證據
    亦均具有證據能力。經查，檢察官、被告就本院所引用證人
    李德松於警詢中之陳述、內政部警政署刑事警察局指紋鑑驗
    書等被告以外之人於審判外之陳述，於審判程序均同意作為
    證據，且本院審酌此等證據資料作成時之情況，均無不法之
    情事，且與待證事實具有關聯性，認為適宜作為本案之證據
    ，故均有證據能力，合先敘明。
二、實體方面
    被告乙○○對上開幫助製造第二級毒品之犯行於偵訊及本院
    審理時坦承不諱，核與證人即另案被告李德松於警詢所證：
    「我有叫被告乙○○幫我將工具搬到屏東縣潮州鎮○○里○
    ○路58巷11號，我原本有邀他和一名綽號「偉仁」的人一起
    製造安非他命，但他們看我沒錢和原料，他們2 人沒有答應
    只有協助我搬運那些製毒工具而已，我和乙○○是97年1 月
    至4 月之間連繫的」等語相符（97年度他字第1114號卷第8
    至10頁）。又查獲當時，於證人李德松位於屏東縣潮州鎮○
    ○里○○路58巷11號住處內器具及電茶壺上所採集編號1 、
    1 5 之指紋2 枚，經內政部警政署刑事警察局以指紋特徵點
    比對法、指紋電腦比對法檢驗結果與該局檔存乙○○指紋卡
    之左中指、左食指指紋相符等情，有該局97年7 月7 日刑紋
    字第0970078780號鑑驗書在卷可稽（97年度他字第1114號卷
    第12頁），是被告確有搬運器材之事實。又被告搬運器材係
    為幫助李德松完成製造甲基安非他命第二階段氫化過程之情
    ，亦據證人李德松於警詢證稱：「在屏東縣崙東里崙川路58
    巷11號之製毒工具化學藥品中，扣到有俗稱咖啡桶、硫酸鋇
    、醋酸鈉、氫氧化鈉、活性碳，又氫氧壓力桶是將第1 階段
    完成時在第2 階段以該氫氣壓力桶注入氫氣，控制注入氫氣
    量，使其化學反應，真空馬達在第2 階段第4 步驟中有用的
    水還要加入氫氧化鈉中和酸鹼值至6 至7 度再用真空馬達過
    濾使用」等語屬實（97年度偵字第2667號卷第22頁反面），
    且正犯即證人李德松製造第二級毒品甲基安非他命未遂之事
    實，業經本院以97年度訴字第1125號判處有期徒刑4 年確定
    ，有本院刑事判決1 份在卷可按，此外並有另案如附表所示
    之物扣案可證，本案事證明確，被告犯行洵堪認定。
三、行為後法律有變更者，適用行為時之法律。但行為後之法律
    有利於行為人者，適用最有利於行為人之法律，現行刑法第
    2 條第1 項定有明文，又新舊刑法關於刑之規定，雖同採從
    輕主義，惟比較時仍應就罪刑有關之共犯、未遂犯、想像競
    合犯、牽連犯、連續犯、結合犯、自首減輕暨其他法定加減
    原因（如身分加減）與加減比例等一切情形，綜其全部之結
    果，而為比較，再適用有利於行為人之法律處斷，而不得一
    部割裂分別適用不同之新舊法（最高法院24年上字第4634號
    判例意旨、95年第8 次刑事庭會議決議參照）。查被告行為
    後，毒品危害防制條例業於98年5 月20日修正公布，準此：
 1. 毒品危害防制條例第4 條第2 項原規定：「製造、運輸、販
    賣第二級毒品者，處無期徒刑或七年以上有期徒刑，得併科
    新臺幣七百萬元以下罰金」，修正後第2 項則修正為「製造
    、運輸、販賣第二級毒品者，處無期徒刑或七年以上有期徒
    刑，得併科新臺幣一千萬元以下罰金」是罰金法定刑部分已
    為提高，應適用修正前之法律較行為人有利。
 2. 毒品危害防制條例第17條第2 項增訂：「犯第4 條至第8 條
    之罪於偵查及審判中均自白者，減輕其刑」，查被告就其所
    犯幫助製造第二級毒品之部分，於偵查及審判中均自白犯行
    （98年度偵字第851 號卷第8 頁、本院卷第135 頁），合於
    本項要件，應適用修正後之法律較被告有利。
 3. 綜上比較結果，就被告幫助製造第一、二級毒品之部分，因
    罰金刑為採得併科之規定，而減刑則為必減事由，故本件在
    未科以罰金刑之情況下，應整體適用修正後之毒品危害防制
    條例對其等有利。
四、查被告雖知情證人李德松製造第二級毒品甲基安非他命一事
    ，然其基於幫助之意思，幫忙搬運器材至上開租屋處置放，
    而從事製造甲基安非他命第二階段之準備行為，並非參與製
    造之構成要件行為，核其所為，係犯刑法第30條第1 項、新
    修正之毒品危害防制條例第4 條6 項、第2 項之幫助製造第
    二級毒品未遂罪；又幫助係從犯，係從屬於正犯而成立，刑
    法上無「共同幫助」之情，是本件被告雖與綽號「偉仁」之
    真實姓名年籍不詳之成年男子一同搬運製造毒品之器具，自
    不論以幫助犯之共同正犯。被告於83年間因煙毒案件，經台
    灣彰化地方法院以83年度訴字第917 號判決分別判處有期徒
    刑3 年2 月、4 月，應執行有期徒刑3 年3 月確定；同年間
    又因煙毒案件，經該院以83年度訴字第1545號判決判處有期
    徒刑3 年4 月確定，上開二案接續執行，於86年1 月25日假
    釋付保護管束出監（假釋嗣經撤銷，所餘殘刑為有期徒刑4
    年1 月）；再於88年間因搶奪案件，經台灣彰化地方法院以
    88 年 度訴字第702 號判決判處有期徒刑4 年，經上訴台灣
    高等法院台中分院以89年度上訴字第1677號判決駁回確定，
    並與前開殘刑接續執行，於95年12月19日假釋付保護管束出
    監，於96年10月12日保護管束期滿而執行完畢，有台灣高等
    法院被告前案紀錄表1 份在卷可查，其受有期徒刑執行完畢
    後，5 年內故意再犯本件有期徒刑以上之罪，為累犯，應依
    刑法第47條第1 項規定減輕其刑。被告於偵、審中自白犯行
    ，合於新修正毒品危害防制條例第17條第2 項之規定，應予
    減輕其刑。又證人即另案被告製造第二級毒品為未遂，是本
    件被告亦應依刑法第25條第2 項按既遂犯之刑減輕其刑。又
    被告為幫助犯，依刑法第30條第2 項規定減輕其刑。被告有
    上開加重及3 種減輕事由，應依法先加後遞減之。
五、爰審酌被告之素行、與李德松為友人始幫忙搬運器材之犯罪
    動機，僅單純幫助未獲任何報酬及對價，且幫助之手段及情
    節對社會造成之危害尚非重大，生活狀況、國中畢業之智識
    程度，犯後坦承犯行，態度良好等一切情狀，量處如主文所
    示之刑。
六、至於上開案發處所扣得如附表所示之器具，為證人李德松所
    有，供其犯製造第二級毒品所用，惟被告為幫助犯，業俱上
    述，自不適用責任共同之原則（最高法院88年度台上字第62
    34號判決意旨參照），而無須就附表所示之物為沒收之宣告
    ，附此附明。
據上論斷，應依刑事訴訟法第299 條第1 項前段，修正後毒品危
害防制條例第4 條第6 項、第2 項、第17條第2 項，刑法第2 條
第1 項前段、第11條、第30條、第25條第2 項、第47條第1 項、
，判決如主文。
本案經檢察官李秀玲到庭執行職務。
中    華    民    國    98    年    11    月    30    日
                  刑事第二庭  審判長法  官  黃國永
                                    法  官  翁世容
                                    法  官  劉怡孜
以上正本證明與原本無異。
如不服本判決應於收受判決後10日內向本院提出上訴書狀，並
應敘述具體理由；其未敘述上訴理由者，應於上訴期間屆滿後
20日內向本院補提理由書（均須按他造當事人之人數附繕本）
「切勿逕送上級法院」。
中    華    民    國    98    年    11    月    30    日
                                    書記官  馮得弟
   附表
   ┌──┬─────────────────────────────┬────┐
   │編號│                          品名                            │  數量  │
   ├──┼─────────────────────────────┼────┤
   │ 1  │氫氣筒                                                    │ 4支    │
   ├──┼─────────────────────────────┼────┤
   │ 2  │氫氣壓力筒(滷桶)                                          │ 4組    │
   ├──┼─────────────────────────────┼────┤
   │ 3  │真空馬達                                                  │ 4具    │
   ├──┼─────────────────────────────┼────┤
   │ 4  │防毒面具                                                  │ 4個    │
   ├──┼─────────────────────────────┼────┤
   │ 5  │防毒面具過濾器                                            │ 5個    │
   ├──┼─────────────────────────────┼────┤
   │ 6  │咖啡粉（原料）                                            │ 13包   │
   ├──┼─────────────────────────────┼────┤
   │ 7  │工具箱                                                    │ 1箱    │
   ├──┼─────────────────────────────┼────┤
   │ 8  │玻璃過濾器                                                │ 1組    │
   ├──┼─────────────────────────────┼────┤
   │ 9  │不鏽鋼桶                                                  │ 5桶    │
   ├──┼─────────────────────────────┼────┤
   │ 10 │活性炭素                                                  │ 14包   │
   ├──┼─────────────────────────────┼────┤
   │ 11 │電子磅秤                                                  │ 2臺    │
   ├──┼─────────────────────────────┼────┤
   │ 12 │醋酸鈉                                                    │ 44瓶   │
   ├──┼─────────────────────────────┼────┤
   │ 13 │硫酸鋇                                                    │ 10瓶   │
   ├──┼─────────────────────────────┼────┤
   │ 14 │電子磅秤                                                  │ 1個    │
   ├──┼─────────────────────────────┼────┤
   │ 15 │安非他命半成品（為製毒流程第2 階段催化劑氯化鈀及硫酸鋇）  │ 10桶   │
   ├──┼─────────────────────────────┼────┤
   │ 16 │塑膠圓桶                                                  │ 15桶   │
   ├──┼─────────────────────────────┼────┤
   │ 17 │鍋子                                                      │ 5個    │
   ├──┼─────────────────────────────┼────┤
   │ 18 │水瓢                                                      │ 4個    │
   ├──┼─────────────────────────────┼────┤
   │ 19 │鹽酸                                                      │ 3瓶    │
   ├──┼─────────────────────────────┼────┤
   │ 20 │漏斗                                                      │ 1個    │
   ├──┼─────────────────────────────┼────┤
   │ 21 │沾膠手套                                                  │ 1雙    │
   ├──┼─────────────────────────────┼────┤
   │ 22 │研磨器                                                    │ 1臺    │
   ├──┼─────────────────────────────┼────┤
   │ 23 │電子快速爐                                                │ 1臺    │
   ├──┼─────────────────────────────┼────┤
   │ 24 │攪拌棒                                                    │ 2支    │
   ├──┼─────────────────────────────┼────┤
   │ 25 │量杯                                                      │ 4個    │
   ├──┼─────────────────────────────┼────┤
   │ 26 │酸鹼測試紙                                                │ 4盒    │
   ├──┼─────────────────────────────┼────┤
   │ 27 │塑膠方桶                                                  │ 3個    │
   ├──┼─────────────────────────────┼────┤
   │ 28 │果汁機                                                    │ 1臺    │
   ├──┼─────────────────────────────┼────┤
   │ 29 │過濾紙                                                    │ 1盒    │
   └──┴─────────────────────────────┴────┘


司法院資訊處製作；財團法人民間司法改革基金會備份。
